【裁判字號】    92,台上,4463
【裁判日期】    920814
【裁判案由】    違反毒品危害防制條例
【裁判全文】
最高法院刑事判決                              九十二年度台上字第四四六三號
    上  訴  人  甲○○
                        （另案在台灣新竹監獄執行）
右上訴人因違反毒品危害防制條例案件，不服台灣高等法院中華民國九十二年四月三
十日第二審判決（九十二年度上訴字第七一九號，起訴案號：台灣板橋地方法院檢察
署九十一年度偵字第一０七三九號），提起上訴，本院判決如左：
    主  文
原判決撤銷，發回台灣高等法院。
    理  由
本件原判決認定上訴人甲○○自民國九十一年一月起與林維銹在台北縣三重市○○街
一五八號四樓閣樓同居，竟基於概括之犯意，自九十一年一月起至同年六月十三日止
，在該址連續五次無償轉讓數量不詳之第一級毒品海洛因與林維銹施用。嗣於九十一
年六月十三日下午十一時二十分許，為警在該址查獲，並扣得上訴人所有海洛因一包
（淨重一‧七五公克、純質淨重０‧二六公克）等物。因而撤銷第一審諭知上訴人無
罪之判決，改判論處上訴人連續轉讓第一級毒品罪刑（處有期徒刑一年二月）。固非
無見。
惟查不論被告之自白或證人不利於被告之供述，均須非出於強暴、脅迫、利誘、詐欺
、違法羈押或其他不正之方法，且與事實相符者，始得採為證據。如果該等供述證據
，係出於不正之方法，並非自由陳述，即其取得之程序，已非適法，則不問供述內容
是否確與事實相符，因其非係適法之證據，即不得採為判決基礎，故審理事實之法院
，遇有被告對於自白或證人不利之供述提出刑求之抗辯時，應先於其他事實而為調查
。上訴人於原審抗辯證人林維銹之警詢陳述非出於自由意志，且林維銹於檢察官偵查
中已證稱伊警詢筆錄不實在，警員要伊這樣講；於原審亦謂警察說如果伊不說出甲○
○的下落，要將伊移送，伊才說是向甲○○拿的等語（偵查卷第四頁背面、原審卷第
六十二頁），意即指其警詢供述係警員以脅迫之方法取得。原判決對上訴人此項抗辯
及林維銹上揭偵、審中之供述，未予調查，且未說明不予調查之理由，即採納林維銹
之警詢證言，資為認定上訴人犯罪之證據，即非適法。又採為判決基礎之證據資料，
必須經過調查程序，而顯出於審判庭者，始與直接審理主義相符合，否則其所踐行之
訴訟程序，即屬違背法令。再卷宗內筆錄及其他文書可為證據者，應向被告宣讀或告
以要旨，為刑事訴訟法第一百六十五條第一項所明定。原判決認上訴人轉讓海洛因予
林維銹施用，除前揭警詢筆錄外，尚以林維銹在台灣板橋地方法院檢察署檢察事務官
詢問時之陳述為其基礎證據資料。然原審於審判期日並未提示上開詢問筆錄，予上訴
人辯論之機會，即據為上訴人不利之認定，亦有應於審判期日調查之證據而未予調查
之違法。以上，或係上訴意旨所指摘，或為本院得依職權調查之事項，應認原判決有
撤銷發回更審之原因。
據上論結，應依刑事訴訟法第三百九十七條、第四百零一條，判決如主文。
中      華      民      國    九十二    年      八      月     十四     日
                              最高法院刑事第十二庭
                                  審判長法官  張  淳  淙
                                        法官  謝  俊  雄
                                        法官  蘇  振  堂
                                        法官  張  春  福
                                        法官  呂  丹  玉
      右正本證明與原本無異
                                              書  記  官
中      華      民      國    九十二    年      八      月    二十一    日
                                                                      Ａ


司法院資訊處製作；財團法人民間司法改革基金會備份。
